【裁判字號】    99,簡上,90
【裁判日期】    991130
【裁判案由】    損害賠償
【裁判全文】
臺灣桃園地方法院民事判決              99年度簡上字第90號
上  訴  人  建明汽車客運股份有限公司
法定代理人  黃竹發
訴訟代理人  黃村力
上  訴  人  闕裕耀
被  上訴人  宇德國際股份有限公司
法定代理人  沈文華
訴訟代理人  葉又華律師
上列當事人間請求損害賠償事件，上訴人對於民國99年3 月16日
本院桃園簡易庭99年度桃簡字第80號第一審判決提起上訴，本院
於民國99年11月16日言詞辯論終結，判決如下：
    主  文
上訴駁回。
第二審訴訟費用由上訴人負擔。
    事  實  及  理  由
甲、上訴人提起上訴主張，被上訴人所有車牌號碼3278–PK之自
    小客車（下稱系爭車輛）縱因本件車禍受有損害，依民法第
    213 條第1 項、第214 條、第215 條之規定，其損害賠償方
    法之第一順位為「回復原狀」，第二順位為「金錢賠償」，
    然必須具備以下之要件：1.經債權人定相當期限催告回復，
    逾期仍不能回復原狀。2.不能回復原狀或回復原狀顯有重大
    困難者。而系爭車輛之車損情況尚屬輕微，並未達到不能回
    復原狀或回復顯有重大困難之程度，故被上訴人之請求應以
    回復原狀為限。原審判決不但未採用回復原狀之法定損害賠
    償方法，反而率斷認定被上訴人有新臺幣（下同）27萬元之
    損失，對上訴人不公平。且被上訴人固於原審提出台北縣汽
    車商業同業公會之鑑價結果，認為系爭車輛於本件車禍事故
    前行情為40萬元，事故後未整修前為13萬元，然上開公會非
    以鑑定車輛市場價格為主要業務，其所為鑑價依據為何及鑑
    價人員是否具有鑑價之專業證照等，被上訴人均未舉證，應
    無證據能力。上訴人認應以臺灣汽車修理工業同業公會所鑑
    定系爭車輛車損回復原狀之項目及金額為準，其中零件部分
    扣除折舊後之金額為40,322元。綜上，爰依法提起本件上訴
    等語。並為上訴聲明：(1)原判決不利於上訴人之部分廢棄。
    (2)上開廢棄部分，被上訴人在第一審之訴及其假執行聲請均
    駁回。
乙、被上訴人則以：系爭車輛已於原審判決後之99年4 月26日以
    12萬元之價格出售他人，目前已無實物可供鑑定，臺灣汽車
    修理工業同業公會僅憑上訴人提出之車損照片為鑑定，與事
    實不符。況依上開公會鑑定之結果，若以平均法計算折舊，
    修復費用為243,690 元，而系爭車輛因本件車禍造成跌價損
    失為27萬元，參以任何車輛撞擊後即便修復仍會有跌價之損
    失，則除上開修復費用外，就其差額被上訴人自仍可請求賠
    償等語，資為抗辯。並為答辯聲明：駁回上訴。
丙、得心證之理由：
壹、程序方面：
一、按訴訟標的對於共同訴訟之各人必須合一確定者，適用下列
    各款之規定：(1)共同訴訟人中一人之行為有利益於共同訴訟
    人者，其效力及於全體；不利益者，對於全體不生效力，民
    事訴訟法第56條第1 項第1 款定有明文。本件雖僅上訴人建
    明汽車客運股份有限公司（下稱建明客運公司）向本院具狀
    提起上訴，惟依其上訴理由所述，其所提出之抗辯，並非基
    於其個人關係而為，則就形式上觀察，已足認定其行為係有
    利益於共同訴訟人闕裕耀，則依上揭法律規定，其上訴之效
    力自應及於共同訴訟人全體，因此本件應將闕裕耀併列為上
    訴人。
二、本件上訴人闕裕耀經合法通知，無正當理由未於言詞辯論期
    日到場，核無民事訴訟法第386 條所列各款情形，此部分爰
    依被上訴人之聲請，由其一造辯論而為判決。
貳、實體方面：
一、本件被上訴人於原審係起訴主張上訴人闕裕耀於98年8 月5
    日下午4 時30分許，駕駛車號143-AB號營業用大客車，沿國
    道2 號公路由西往東方向行駛，行經國道2 號公路4 公里處
    內側車道，適有被上訴人員工即訴外人林志霖駕駛被上訴人
    所有之系爭車輛亦沿國道2 號公路由西往東方向行駛在被告
    闕裕耀所駕大客車前方，因上訴人闕裕耀駕車未保持安全距
    離，自後追撞訴外人林志霖所駕駛之系爭車輛車尾，造成系
    爭車輛受有損害，經被上訴人送台北縣汽車商業同業公會鑑
    定，認為系爭車輛於事故前中古車市場行情價約為40萬元左
    右；在事故後未修整前約為13萬元左右，是被上訴人受有27
    萬元（40萬元－13萬元＝27萬元）之損害。而上訴人闕裕耀
    係上訴人建明客運公司之受僱人，且係因執行載送旅客職務
    時不法侵害被上訴人權利，被上訴人建明客運公司依法應連
    帶負損害賠償責任，爰依侵權行為之法律關係，請求上訴人
    連帶給付被上訴人27萬元及法定遲延利息等情，經原審判決
    被上訴人全部勝訴在案。
二、經查，被上訴人所主張上訴人闕裕耀於上開時、地駕駛前述
    營業用大客車，有過失而生本件車禍，並致被上訴人所有之
    系爭車輛受有損害；而上訴人闕裕耀係上訴人建明客運公司
    之受僱人，且係因執行載送旅客職務時為上開侵害行為，故
    被上訴人建明客運公司依法應與上訴人闕裕對被上訴人連帶
    負損害賠償責任等事實，為上訴人所不爭執，並有國道公路
    警察局道路交通事故當事人登記聯單、系爭車輛行車執照、
    國道公路警察局第一警察隊道路交通事故初步分析研判表既
    車禍現場照片各1 份附卷可稽（均為影本，見原審卷第10頁
    至第14頁）及經原審依職權函查無誤，有內政部警政署國道
    公路警察局第一警察隊98年11月23日公警一交字第09801081
    54號函附道路交通事故調查報告表、現場圖、調查筆錄、現
    場照片等影本在卷足參（見原審卷第33頁至第52頁），足堪
    信為真實。
三、次查，本件車禍發生後，被上訴人曾請求上訴人修復系爭車
    輛未果及被上訴人於原審判決後已於99年4 月26日將系爭車
    輛以12萬元之價格出售，且被上訴人得以金錢賠償為回復原
    狀之方式等節，均已不再爭執（見本院99年11月16日言詞辯
    論筆錄，本院卷第154 頁），而上訴人闕裕耀則經本院合法
    通知，未於言詞辯論時到場爭執，是本件之爭點，即應為被
    上訴人究得請求上訴人連帶賠償多少之金額始為合理？
四、按不法毀損他人之物者，被害人得請求賠償其物因毀損所減
    少之價額，民法第196 條定有明文。再按負損害賠償責任者
    ，除法律另有規定或契約另有訂定外，應回復他方損害發生
    前之原狀，民法第213 條亦有明文。是綜合上開法律規定之
    內容可知，於不法毀損他人之物時，被害人可得請求賠償其
    物因毀損所減少之價額；亦得不作此求，而僅請求回復其物
    於損害發生前之原狀；此觀民法第213 條之規定業已明文敘
    及「除法律另有規定」等文字，足堪認定同法第196 條之規
    定即係屬於民法第213 條所謂「除法律另有規定」之例乙節
    及由民法第196 條於88年4 月21日修正時之立法理由略謂：
    物因毀損所減少之價額，有時難於估計，且被毀損者有回復
    原狀之可能時，被害人有時較願請求回復原狀。為使被害人
    獲得周密之保護，不宜剝奪被害人請求回復原狀之權利。爰
    以修正，賦予被害人選擇之自由，使被害人得請求賠償其物
    因毀損所減少之價額，亦不排除其選擇請求回復原狀等語，
    均益明被害人不願請求回復原狀時，得直接請求賠償其物因
    毀損所減少之價額甚明。故本件被上訴人不請求回復原狀而
    直接依民法第196 條規定，請求上訴人連帶賠償系爭車輛因
    本件車禍毀損所減少之價額，洵屬有據。
五、再依民法第196 條規定，命加害人向被害人賠償其物因毀損
    所減少之價額，其額數應以該物受損後之價值與毀損前原來
    之價值比較決定之（最高法院73年度台上字第1574號裁判意
    旨可供參考）。此參酌最高法院77年度第9 次民事庭會議決
    議（一）之內容亦係稱依民法第196 條請求賠償物被毀損所
    減少之價額，「得」以修復費用為估定之標準，但以必要者
    為限（例如：修理材料以新品換舊品，應予折舊）等語，可
    知被害人並非「必」以修復費用為估定其物被毀損所減少價
    額之標準。故不法毀損他人之物者，被害人得直接請求賠償
    其物因毀損所減少之價額，而無須先請求回復原狀或以修復
    費用為估定減少價額之標準，已無疑義。是被害人依民法第
    196 條規定，請求賠償其物因毀損所滅少之價額時，既非請
    求賠償修理其物所實際支出之修理費，故僅須其物之價額減
    少，即須賠償其所減少之價額。此時其物有無修理及其修理
    費有無實際支出等情，均在所不問（最高法院72年度台上字
    第3792號裁判意旨亦可參考）。
六、準上所述，本件被上訴人直接依民法第196 條規定，請求上
    訴人連帶賠償系爭車輛因毀損所減少之價額，於法並無不當
    。而查，系爭車輛係於95年6 月29日出廠，初始購入金額為
    890,000 元，有統一發票2 紙之影本在卷可憑（見原審卷第
    89頁），且經被上訴人送台北縣汽車商業同業公會鑑定之結
    果，認為系爭車輛於事故前即98年8 月，中古車市場行情價
    約為400,000 元左右；在事故後未修整前約為130,000 元左
    右等情，有系爭車輛行車執照、台北縣汽車商業同業公會98
    北縣汽商煜字第1870號函在卷可憑（均為影本，見原審卷第
    11頁、第15頁）。本院審酌上開公會雖非以鑑定中古車輛市
    場價格為主要業務，然目前國內亦無何以鑑定中古車輛市場
    價格為主要業務之單位，而有關汽車商業之各事項當中，本
    即包含中古車之買賣鑑價等事宜，且上開公會與兩造間均無
    何利害關係，應無偏袒護短之虞；加以被上訴人於原審判決
    後將系爭車輛出賣，其價金為12萬元乙節，前已述及，與上
    開公會所鑑定系爭車輛事故後之價值為13萬元，相差無幾，
    益足認為上開公會所為之鑑價並非無的放矢，漫無標準。是
    本院認為上開公會所為之前揭鑑價結果，尚值採信。準此，
    被上訴人請求上訴人連帶賠償系爭車輛因本件車禍事故毀損
    所減少之價額為27萬元（40萬元－13萬元＝27萬元），於法
    堪認可採。
七、按因故意或過失，不法侵害他人之權利者，負損害賠償責任
    ；汽車、機車或其他非依軌道行駛之動力車輛，在使用中加
    損害於他人者，駕駛人應賠償因此所生之損害，民法第18 4
    條第1 項前段、第191 條之2 前段分別定有明文。再按受僱
    人因執行職務，不法侵害他人之權利者，由僱用人與行為人
    連帶負損害賠償責任，民法第188 條第1 項前段亦有明文。
    本件上訴人闕裕耀係於執行職務時有過失而致系爭車輛發生
    毀損結果，自屬過失不法侵害被上訴人權利；且上訴人建明
    客運公司為上訴人闕裕耀之僱用人等事實，既均經認定如前
    ，則依上揭法律規定，上訴人應對被上訴人負連帶損害賠償
    責任，自無疑義。而被上訴人依民法第196 條規定，請求損
    害賠償之金額，以27萬元為可採，復經敘明如前，則被上訴
    人得基於上揭民法規定侵權行為之法律關係，請求上訴人如
    數連帶給付，已甚明確。
八、從而，被上訴人請求上訴人連帶給付27萬元及自起訴狀繕本
    送達翌日即98年11月18日起至清償日止，按年息5%計算之法
    定遲延利息，洵屬正當，應予准許。原審為被上訴人勝訴之
    判決，並依職權及聲請分別為准假執行及上訴人供擔保後免
    為假執行之宣告，於法即無不合。上訴意旨仍執前詞，指摘
    原判決不當，求予廢棄改判，為無理由，應予駁回。
九、本件事證已臻明確，上訴人於本審所聲請臺灣區汽車修理工
    業同業公會以99年8 月30日台區汽工（和）字第99080 號函
    覆之系爭車輛修復費用之鑑定結果（見本院卷第73頁），既
    不影響被上訴人本件請求成立與否之判斷，本院自無須說明
    不予酌採之理由。至兩造其餘攻擊防禦方法與舉證，核對本
    件判決之結果亦均不生影響，本院亦無庸再予逐一論述，均
    此敘明。
據上論結，本件上訴為無理由，依民事訴訟法第436 條之1 第3
項、第385 條第1 項前段、第449 條第1 項、第78條，判決如主
文。
中    華    民    國    99    年    11    月    30    日
            民事第二庭    審判長法  官  劉克聖
                                法  官  高明德
                                法  官  張震武
以上正本係照原本作成
不得上訴
中    華    民    國    99    年    11    月    30    日
                                書記官  顏伯儒

司法院資訊處製作；財團法人民間司法改革基金會備份。
